【裁判字號】    94,上易,2295
【裁判日期】    950419
【裁判案由】    毀損
【裁判全文】
臺灣高等法院刑事判決                94年度上易字第2295號
上  訴  人  臺灣台北地方法院檢察署檢察官
即  被  告  己○○
            丁○○
            乙○○
上列上訴人因被告毀損等案件，不服臺灣台北地方法院93年度易
字第1675號，中華民國94年12月2日第一審判決（起訴案號：臺
灣台北地方法院檢察署93年度偵字第17784號，追加起訴暨併案
審理案號：93年度偵字第17598），提起上訴，本院判決如下：
    主  文
上訴駁回。
    事  實
一、己○○與丁○○係夫妻，於民國（下同）93年5月24日，以
    奈米趨勢科技有限公司之名義，向乙○○承租乙○○所有位
    於台北市○○○路○段157巷36號1樓之房屋，而己○○、丁○○、乙○○明知該房屋前方之圍牆為集合住宅之一部分，
    為全體區分所有權人集資所興建，屬全體區分所有權人所有
    ，如欲變更使用，應徵得其他區分所有權人同意，不得擅自
    變更改建。詎楊瑞建、丁○○、乙○○為將圍牆內之法定空
    間充作停車場使用，必須將圍牆拆除改建成鐵捲門，以便車
    輛進出，本應徵得其他區分所有權人同意，始得拆除改建，
    且已明知其他區分所有權人反對改變圍牆原樣，竟仍基於毀
    棄他人之物之犯意聯絡，僱用不知情之范秉禮、陳蒼白二人
    將該圍牆拆除而毀棄之，並改建成鐵捲門作為車庫使用，足
    以生損害於甲○○、戊○○、丙○○等區分所有權人。
二、案經甲○○、戊○○、丙○○訴由台北市政府警察局大安分
    局報告台灣台北地方法院檢察署檢察官偵查起訴。
    理  由
壹、有罪部分：
一、訊據上訴人即被告乙○○固不否認有將台北市○○○路○段
    157巷36號1樓之房屋出租予奈米趨勢科技有限公司己○○，
    並同意己○○僱工拆除圍牆改修繕為鐵捲門之事實，上訴人
    即被告己○○與丁○○亦不否認有雇用不知情之范秉禮、陳
    蒼白將系爭圍牆拆除，並改建成鐵捲門供停放車輛之事實，
    但均矢口否認有何毀損之犯行，均辯稱：當時係因為有漏水
    情形，為修水管所以才會拆除，目的是要修繕不是要毀損，
    而圍牆係供一樓住戶使用，二樓以上住戶有另外獨立進出之
    通道，於其安全並無影響，況且圍牆拆除之後已經改為鐵捲
    門，並未影響告訴人權益，並無毀棄損壞之故意云云。
二、惟查：
  (一)上揭事實，迭據告訴人甲○○、戊○○、丙○○及告訴代理
    人賴重堯律師別於偵審中指訴綦詳，核與證人范秉禮、陳蒼
    白於警詢證述情節相符，並有系爭圍牆改建前、後及施工過
    程之照片附卷可稽，且被告己○○、丁○○亦坦認有僱工拆
    除舊有圍牆改建成鐵捲門，被告乙○○並亦坦認有同意被告
    己○○、丁○○二人僱工施工改建之情，足見系爭圍牆拆除
    改建，係被告三人所為，可以認定。
  (二)又系爭圍牆於拆除前，並無漏水之情形，且該圍牆外觀完整
    ，並無破損或傾倒之危險，有拆除前之照片可稽，況水管線
    並無沿圍牆架設之可能，縱有漏水之情形，亦應僅將漏水部
    分修復即可，並無將整片圍牆拆除改建成鐵捲門之必要；尤
    再審酌被告己○○、丁○○於拆除重建之後，確實將該空間
    充作停車之用，亦有拆除後之照片可憑，足見被告三人確實
    係為將圍牆內之法定空間充作停車場使用之目的，因而將圍
    牆拆除改裝成鐵捲門以便車輛進出甚明，是被告三人所辯，
    為修水管始拆除系爭圍牆云云，顯不足採。
  (三)系爭圍牆係告訴人甲○○、戊○○、李鄭寶霞與被告乙○○
    等各區分所有權人所有坐落於台北市○○○路○段157巷36
    號一樓至四樓集合住宅房屋之現在所有權人或其前手共同斥
    資所建，有工程承攬契約書、工程說明書、工程預算表、使
    用執照、平面圖、土地登記簿謄本、建物謄本、台電公司補
    充說明函等在卷可證，且被告乙○○亦自承系爭圍牆非其個
    人獨資所建（見偵查卷二第135頁），足見系爭圍牆屬該集
    合住宅之一部分，屬全體區分所有權人所有，未經全體區分
    所有權人之同意，不得擅自拆除改建。
  (四)被告等人未經全體區分所有權人之同意，即擅自拆除系爭圍
    牆，且於拆除改建期間，業據告訴人等張貼告示應停止施工
    ，有告示照片及存證信函影本附卷可稽（分見原審卷一第62
    頁、偵查卷二第105頁以下），其等既經區分所有權人明白
    告知不同意拆除改建，被告等人不予理會猶拆除改建系爭圍
    牆，其等有毀壞系爭圍牆之犯罪故意至為灼然，被告否認有
    毀壞系爭圍牆之故意云云，顯係卸責之詞，均不足採。
  (五)綜上所述，本件被告三人毀壞系爭圍牆之事證已臻明確，其
    等犯行均堪予認定。
二、核被告三人所為，均係犯刑法第354條之毀損罪。被告三人
    間，有犯意聯絡及行為分擔，均為共同正犯。被告三人利用
    不知情之范秉禮、陳蒼白之毀損行為，係間接正犯。
三、原審認被告三人毀壞系爭圍牆之事證明確，適用刑法第28條
    、第354條、第41條第1項前段，罰金罰鍰提高標準條例第1
    條前段、第2條，分別審酌被告三人犯罪動機、目的、犯罪
    手段、生活狀況、品行、智識程度、犯罪所生之危險及損失
    、參與之程度、犯後否認之態度等一切情狀，而量處被告己○○拘役50日、被告丁○○拘役40日、被告乙○○拘役20日
    ，並均諭知易科罰金之折算標準。經核其認事用法並無不合
    ，量刑亦稱允適，被告三人上訴仍執陳詞，否認有毀損之故
    意，非有理由。公訴人循告訴人聲請上訴，指摘原判決量刑
    過輕，亦無理由。本件此部分之上訴，均無理由，應予駁回
    。
貳、無罪及不另為無罪諭知之部分：
一、公訴意旨另以：被告己○○（聲請併案審理）與丁○○、乙○○（追加起訴）意圖為自己及第三人不法之利益，僱用不
    知情之范秉禮、陳蒼白二人將圍牆拆除搭建鐵捲門作為車庫
    竊佔使用，因認被告己○○、丁○○、乙○○三人涉犯刑法
    第320條第2項之竊佔之罪嫌。
二、按犯罪事實應依證據認定之，無證據不得認定犯罪事實；又
    不能證明被告犯罪者，應諭知無罪之判決，刑事訴訟法第15
    4條第2項、第301條第1項分別定有明文。而所謂認定犯罪事
    實之證據，係指足以認定被告確有犯罪行為之積極證據而言
    ，該項證據須適合於被告犯罪事實之認定，始得採為斷罪資
    料，又苟未能發現相當證據或證據不足以證明，自不能以推
    測或擬制之方法，以為裁判基礎，故被告否認犯罪事實所持
    之辯解，縱屬不能成立，仍非有積極之證據足以證明其犯罪
    行為，不能遽為有罪之認定（參照最高法院29年上字第3105
    號、40年台上字第86號及30年上字第1831號判例）。又按告
    訴人之告訴，係以使被告受刑事訴追為目的，是其陳述是否
    與事實相符，仍應調查其他證據以資審認（參照最高法院52
    年台上字第1300號判例）。訊據被告三人，均堅詞否認有竊
    佔犯行，均辯稱：一樓圍牆之庭院歸一樓使用，告訴人等並
    不能使用，伊等並無竊佔等語。
三、經查：
  (一)被告己○○、丁○○、乙○○為將圍牆內之法定空間充作停
    車場使用而將圍牆拆除改裝成鐵捲門以便車輛進出之事實，
    已如前述，應堪認定。
  (二)據被告乙○○於原審證稱：「約67年進去住的。（提示93偵
    17784號卷110頁平面圖，你們一到四樓，進出口如何進出？
    ）我們自己一個門，公用樓梯為另外的門，2-4樓，另外一
    個門進出，我們自己一個門進去。（在防火巷那邊是否有一
    個門？）印象中自己加建的小門，方便機車進出。（你的意
    思是說房子蓋好時，防火巷一定要從你們的門進出？）是。
    （你小門何時蓋的？）我們離開那邊，約七十幾年時候，那
    時住那邊時候，我們七十幾年搬走之前已經蓋了。（在平面
    圖，小門是否就是圍牆？）對，從平面圖可以看出最初沒有
    門的設計。（搬入後，要進出防火巷、地下室是否需要經過
    你們的同意，由你們的門才可以進出，沒有其他出入口？）
    對，緊急出入口才要經過我的門，公用樓梯可以到地下室。
    」等語（見原審卷二第51-53頁），再參以早期之公寓一樓
    法定空地，多由一樓住戶使用，且其售價亦較樓上高之習慣
    ，及卷附該建物之平面圖及照片所示，要進出一樓法定空間
    與防火巷等處，正常出入口僅能從一樓之大門進出，其餘部
    分皆為圍牆，可見證人乙○○所述屬實，足認該建物之設計
    ，本即規劃一樓之法定空間與防火巷等處交予一樓住戶所分
    管使用，且在奈米趨勢科技有限公司承租時，其狀態亦未改
    變，應可認定。雖被告己○○、丁○○、乙○○為將圍牆內
    之法定空間充作停車場使用而將圍牆拆除改裝成鐵捲門，但
    在拆除改建前，該法定空間與防火巷本即由己○○、丁○○
    、乙○○所分管使用，是被告等並未改變、破壞原有之分管
    使用狀態，縱有拆除改建之行為，亦係延續既存之分管狀態
    ，並非破壞原來之分管狀態，尚非可論係竊佔之行為，自難
    以該罪相繩。被告等將上開法定空間充作停車場之用，茍受
    有免付停車費之利益，充其量僅屬違反分管契約之民事糾葛
    ，告訴人等得循民事訴訟程序救濟，不能執此而認被告有竊
    佔犯行。
  (三)此外，復查無其他積極證據足資證明被告三人有公訴人所指
    之竊占之犯行，自不能證明被告三人犯竊佔罪。
四、原審就此部分，認無積極證據足以證明被告三人有竊佔犯行
    ，不能證明被告三人犯竊佔罪，而為被告乙○○、丁○○無
    罪判決，就被告己○○部分，敘明無從併案審理，應由檢察
    官另行處理，經核其認事用法均無不合。公訴人循告訴人請
    求上訴意旨，仍執原有證據，否認有將一樓之法定空間等劃
    歸一樓使用之分管約定，認被告三人涉犯竊佔罪嫌，惟並未
    提出新事證，足以證明被告三人有竊占犯行，自難令被告三
    人負竊佔罪責。是公訴人此部分之上訴，亦無理由，應併予
    駁回。
據上論斷，應依刑事訴訟法第368條，判決如主文。
本案經檢察官林炳雄到庭執行職務。
中    華    民    國    95    年    4     月    19    日
                  刑事第10庭    審判長法  官  劉景星
                                      法  官  陳博志
                                      法  官  李春地
以上正本證明與原本無異。
不得上訴。
                                      書記官  蘇秋
中    華    民    國    95    年    4     月    19    日
附錄：本案論罪科刑法條全文
刑法第354條  （毀損器物罪）
毀棄、損壞前二條以外之他人之物或致令不堪用，足以生損害於
公眾或他人者，處二年以下有期徒刑、拘役或五百元以下罰金。


司法院資訊處製作；財團法人民間司法改革基金會備份。
